臺灣臺北地方法院刑事判決　　　　　　　 96年度易字第331號
公　訴　人　臺灣臺北地方法院檢察署檢察官
被　　　告　乙○○
上列被告因傷害等案件，經檢察官提起公訴（95年度偵字第2914
號），本院判決如下：
    主  文
乙○○共同乘他人急迫貸以金錢，而取得與原本顯不相當之重利
，處有期徒刑陸月，如易科罰金，以銀元參佰元即新臺幣玖佰元
折算壹日，減為有期徒刑參月，如易科罰金，以銀元參佰元即新
臺幣玖佰元折算壹日；又以加害生命、身體之事，恐嚇他人致生
危害於安全，共貳罪，各處有期徒刑參月，如易科罰金，均以銀
元參佰元即新臺幣玖佰元折算壹日，均減為有期徒刑壹月又拾伍
日，如易科罰金，均以銀元參佰元即新臺幣玖佰元折算壹日；又
共同傷害人之身體，處有期徒刑拾月，減為有期徒刑伍月，如易
科罰金，以銀元參佰元即新臺幣玖佰元折算壹日。應執行有期徒
刑拾月，如易科罰金，以銀元參佰元即新臺幣玖佰元折算壹日。
    事  實
壹、乙○○係址設臺北市信義區○○○路○段1之2號3樓「仁愛徵
    信社」之負責人，於下列時、地，分別為：
一、與丙○○（因傳、拘無著，已經本院通緝中）基於共同犯意
    聯絡，於民國92年間，認識有資金需求而址設臺北市大安區
    ○○○路1段97巷17號1樓之聯祥工程股份有限公司（下稱聯
    祥公司）負責人傅甲○○，由傅甲○○簽具本票並開立聯祥
    公司支票作為借款擔保，先後向乙○○借款新台幣（下同）
    數十至數百萬元不等，雙方言明利息計算方式為每10日利息
    6 分，並先後清償完畢（此部分並無證據證明傅甲○○係處
    於急迫、輕率或無經驗之情形，公訴人亦未起訴）。嗣於93
    年2月間，因聯祥公司財務吃緊，急需資金2千萬元周轉，經
    丙○○與乙○○於同年月17日共同前往聯祥公司與傅甲○○
    商談，同意借款1千萬元，並言明3個月為還款期限，每10日
    收取利息60萬元，惟所借款項需先扣除第1個月利息180萬元
    ，故僅實拿820萬元（另扣除先前所欠款項200餘萬元部分，
    非關重利，不予扣除），並應乙○○要求開立聯祥公司為發
    票人、發票日為93年5月17日、面額總計1,540萬元之支票（
    其中720 萬元為預付利息）作為借款憑據，而取得換算年息
    為百分之263 與原本顯不相當之利息。傅甲○○於借得該款
    項，再支付3期總計180萬元之利息後，即無力繼續繳納。
二、92年間，乙○○經由友人蘇芳萱（後改名為戊○○）之介紹
    ，認識董雨融，並借款100 萬元與董雨融，因董雨融逾時未
    償還，乙○○竟於92年8 月17日上午10時50分許，致電蘇芳
    萱催討欠款，除以三字經辱罵蘇芳萱外，並於電話中以：「
    如果100萬不還，就要送妳1個罐子（指爆裂物）」之加害人
    生命、身體之事，恐嚇蘇芳萱，足生危害於安全，並致蘇芳
    萱心生恐懼，蘇芳萱遂於92年8 月18日向金門縣警察局金沙
    派出所報案。
三、93年4 月19日上午11時30分許，乙○○懷疑丙○○及其助理
    林秀娟於任職仁愛徵信社期間，在外以仁愛徵信社名義擅自
    接案，且介紹之客戶未如期清償借款，竟夥同其他2 名姓名
    、年籍不詳之男子，於臺北市信義區○○○路○段1之5號2樓
    乙○○住處內，基於傷害人身體之犯意，或徒手或持高爾夫
    球桿毆打丙○○，並徒手毆打林秀娟，致丙○○受有左顳皮
    下血腫、左手臂瘀傷、左胸壓痛、兩側肩瘀傷之傷害，林秀
    娟則受有左頂部（頭部壓痛）、頭暈、噁心之傷害（林秀娟
    傷害部分未據告訴），並強迫丙○○簽下業務侵占悔過書、
    林秀娟簽下侵占公款70萬元之切結書。
四、93年1 月間，乙○○經由丙○○介紹認識逢暘企業社負責人
    丁○○，丁○○先後向乙○○借款8 百餘萬元，惟嗣後丁○○僅償還部分金額，餘款無力償還，乙○○遂於93年11月9
    日下午9 時12分許、同日下午11時54分許，先後兩次撥打丁○○所使用0000000000號之行動電話，並於語音信箱中留下
    ：「妳不要以為妳躲在哪邊妳爸我不知道，把我當作瘋子，
    到時候妳被我抓到妳就知道」、「妳這個老女人實在是不見
    到黃河不死心，沒關係，等我抓到妳的時候，妳爸我就把妳
    綁起來打手槍，幹妳老母」加害人身體之言詞，恐嚇丁○○
    ，足生損害於安全。
貳、案經法務部調查局臺北市調查處移送臺灣臺北地方法院檢察
    署檢察官偵查起訴。
    理  由
壹、證據能力部分：
    本件被告乙○○對於檢察官起訴書證據清單所提之人證、物
    證之據能力均不加以爭執，則該等證據自有證據能力，合先
    敘明。
貳、認定犯罪事實之證據：
一、有關犯罪事實一即重利罪部分：
  (一)訊據被告固承認自己為聯祥公司負責人，確有交付金錢與聯
    祥公司負責人傅甲○○等情，惟矢口否認有任何重利之犯行
    ，辯稱：伊為投資傅甲○○所要投標之工程，遂交付1,100
    萬元予傅甲○○，以作為該工程之保證金，其中850 萬元伊
    係用匯款，其餘250萬則是交付現金，並非借款云云。
  (二)經查：
  1.證人即被害人傅甲○○業於本院審理時結證稱：「（問：有
    無跟乙○○借過錢？）（答：有。）（問：借了多少？於何
    時？）（答：時間不記得了，當時跟乙○○說是借一千萬元
    ，當下有扣掉10天之利息約150萬至180萬元，詳細數字我記
    不得了，當初因信義分局有傳訊我說明，我有將公司帳冊帶
    去，所以在警察局所說的是比較詳細的。）（問：你是否能
    詳述，除了扣除利息外，乙○○交給你多少錢？）（答：扣
    除利息錢外，應該沒有再扣除其他的錢，因為時間已久我也
    記不清楚了，是否能提醒我。）（問：你是否有另外欠200
    多萬元，而乙○○也先扣除？）（答：之前有欠丙○○200
    多萬元，但當時有無先扣除，我已經記不得，至於丙○○與
    乙○○何人為老闆我也搞不清楚，我欠丙○○200 多萬元，
    那是謝先生經手的，何人的錢我並不清楚。）（問：你只跟
    乙○○借了這一千萬元？有無其他借款？）（答：跟乙○○
    直接借的只有這一千萬元，其他都是跟丙○○借的。）（問
    ：你是否知道丙○○與乙○○關係？）（答：我是借了一千
    萬元後，沒有辦法還時，才知道的。）（問：你既然知道乙○○與丙○○關係，你之前向丙○○所借的錢，究竟為何人
    的錢？）（答：我不知道，但我與丙○○往來的借款，所積
    欠的200多萬元後來我有還清。）（問：200多萬元是否於借
    這筆一千萬元時扣除？）（答：應該是沒有，因為都有讓我
    分期開票還給丙○○。）（問：這一千萬元之借款，利息如
    何算？）（答：後來我用工程簽訂契約書給乙○○，當時有
    講好是還多少錢，印象中第一次10天就扣除150萬至180萬元
    ，其他的我記不清楚了，但分了好幾次給。）（提示調查局
    市調處卷第14頁問：在信義分局有說借一千萬元有扣除200
    多萬元之債務，是否屬實？）（答：我看完筆錄後，我在信
    義分局所說的才是屬實，因當時離借錢時間比較近。）（問
    ：一千萬元扣除利息180萬元，再扣除債務200多萬元，為何
    剩餘500多萬元？）（答：200多萬元我所開的票根我記得有
    270多萬元，所以拿到500多萬元。）（問：被告如何拿錢給
    妳？）（答：我記得是用匯款的方式，當時匯到公司帳戶，
    我公司當時的帳戶有合作金庫新生支庫與中小企銀南台北分
    行，當時是以不具名匯款，現在我也找不到這些資料。）（
    問：被告乙○○說一千萬元全部交給你，並沒有扣除錢？）
    （答：當時確實有先扣除錢才給我的，被告他們的規矩就是
    如此，如果被告真的有匯款一千萬元，可以請被告拿出單據
    。）（問：你利息支付幾次？）（答：完全記不得了，資料
    當時有給信義分局影本。）（提示調查局市調處卷第15、16
    頁問：你在信義分局說利息支付了幾次，是否屬實？）（答
    ：現在看了筆錄後，仍無法有記憶，但當時在信義分局所製
    作之筆錄，應該是記得最清楚的時候。）（問：依照你剛剛
    所說利息算法，是否以每10天來計算？）（答：當初都是這
    樣算。）（提示調查局市調處卷第159 頁以下問：你在信義
    分局時所提供之公司帳冊與中小企銀等往來明細，當中以螢
    光筆畫註之部分代表意思為何？）（答：這是會計小姐所製
    作的帳冊，畫註的部分可能是當天三點半並沒有辦法兌現之
    支票，可能是延票與無法兌現或改票期與給現金的意思，謝
    尚青所指就是謝尚育，也就是本案被告丙○○。）（問：這
    些錢是還什麼的錢？）（答：是因為公司當時來不及兌現支
    票，所以向被告借了錢，現在我看了當時筆錄，但仍記不得
    當時詳細的情況，我與被告他們往來只有借款沒有其他之款
    項。）（提示調查局市調處卷第175 頁以下問：這些中小企
    銀往來明細，代表意思為何？）（答：這應該是借錢給我們
    ，匯款進入我公司的款項，被告不會讓我們知道他們的帳戶
    ，以保護他們自己，我們還款大部分是用開票或給現金的方
    式。）（提示調查局市調處卷第178 頁問：合作金庫交易明
    細表，所代表為何意？）（答：應該領現金100 多萬元，但
    做何用途我不記得了。）（提示調查局市調處卷第14、15頁
    問：你之前在信義分局所說，這些就是還謝尚育他們的本金
    與利息，是否屬實？）（答：是，當時正好在調查，我原先
    有向另一家地下錢莊借款，信義分局當時有在調查，當時丙○○與其他人常來干擾我，所以警察希望我配合調查，所以
    我才將資料帶至警局說明。）」（本院卷第79、80頁）；其
    於警詢時亦供稱：「（問：請詳述你與謝先生（即丙○○）
    及乙○○之借貸關係？）（答：... 我約在93年2 月17日左
    右，因有大量資金調度需要，謝尚育表示因金額過於龐大，
    需要經過他公司經理乙○○同意，當時謝尚育帶同公司經理
    乙○○前來我公司，並表示有金主同意借我新台幣二千五百
    萬至三千萬元，我因為公司財務吃緊所以向謝尚育借一千萬
    元整，但實拿820萬元，其中差額180萬元是作為第一個月的
    利息，之後每個月利息皆為180 萬元，當時我總共開立一千
    五百四十萬元公司支票【其中720 萬元為預付利息】作為抵
    押，... 這些支票都是開立到93年5 月17日到期，... 我因
    帳戶存款不足導致跳票，之後乙○○要我再開立六千萬本票
    ，最後協議以三千萬元本票換回遭退票之紅單。）」（法務
    部調查局臺北市調查處卷第2、3頁）。綜此，顯見被害人傅
    甲○○確曾於93年間因公司財務調度困難，向被告借款一千
    萬元，並無所謂合作投資工程之情事，而利息則係以每10日
    60萬元即1個月共180萬元之方式計算，且被告已事先預扣利
    息180萬元及扣除先前向丙○○所借款項200多萬元，被害人
    傅甲○○在借款當時只實拿500多萬元。
  2.證人即聯祥公司出納蒙燕英，業於偵訊中結證稱：聯祥公司
    與被告間並無生意上往來等情（95年度偵字第2914號第68頁
    ）。而證人即共同被告丙○○亦於偵訊時結證稱：「（問：
    仁愛徵信社有無做對外放款、收取高額利息？）（答：有。
    ）（問：你自己的部分？你有無招攬客人給乙○○做放款業
    務？）（答：我曾經介紹甲○○、丁○○、廖運發、陳建仲
    等人給乙○○。）（問：他們各借多少錢？拿了多少錢？）
    （答：這部分是他們自己跟乙○○談，我不清楚利息怎麼算
    。據我所知，是每1萬元、日息100元，也就是月息30分。）
    （問：你如何得知利息的利率？）（答：都是我介紹的朋友
    跟我講的。）（問：他們各借多少錢？拿了多少錢？）（答
    ：甲○○第一次借了250萬、5天，利息是12萬5,000元，5天
    後他就還清了；隔沒多久他又借了250萬，每10天開1張支票
    25萬元，這還沒有還，他又向乙○○開口借二千萬元，利息
    是借一千萬元，先扣150萬元，實際給她只有850萬元，後面
    一千萬元元就沒有借了，甲○○表示要借3個月，另2個月的
    部分是借錢時就開立180 萬元的支票作擔保。）」（95年度
    偵字第2914號偵卷第68頁）。綜此，前述蒙燕英、丙○○之
    證詞，核與被害人傅甲○○前述證稱之情節大致相符，亦即
    聯祥公司與被告間並無生意上往來，被害人傅甲○○確實有
    向被告借款一千萬元，並且預扣利息。至於證人丙○○所供
    稱預扣利息之金額雖與被害人傅甲○○之證稱不符，惟證人
    丙○○既係聽被害人傅甲○○之轉述，自以被害人之證稱為
    可採信。
  3.此外，復有聯祥公司支存帳簿明細、臺灣中小企銀南台北分
    行、第一商業銀行、合作金庫銀行帳戶存款交易明細查詢單
    （法務部調查局臺北市調查處卷第158-179 頁）、傅甲○○
    於93年8月15日開立予被告之本票影本3紙（法務部調查局臺
    北市調查處卷第8頁）、被告與聯祥公司於93年7月14日簽訂
    之協議書及附件影本（法務部調查局臺北市調查處卷第27-
    31頁）等件在卷可稽。
  (三)綜上所述，由證人傅甲○○、蒙燕英與丙○○之證稱，以及
    前述相關本票、協議書、帳戶存款交易明細查詢單等資料，
    顯見聯祥公司與被告間並無生意上往來，被害人傅甲○○確
    實於公司財務困難之際向被告借款一千萬元，利息則以每10
    日60萬元即1個月共180萬元之方式計算，並且預扣利息180
    萬元，被告所辯無非係卸責之詞，不足採信。而被告於交付
    前開借貸金額時，預扣利息，亦即被害人實際僅拿到820 萬
    元之借款，以月息180萬，換算年息為百分之263（依單利計
    算），顯為與原本不相當之利息。是本件事證明確，被告此
    部分犯行堪以認定，應予依法論科。
二、有關犯罪事實二即恐嚇危害安全部分：
  (一)訊據被告固坦承蘇芳萱有介紹友人董雨融向伊借款100 萬元
    ，董雨融逾時未清償上開款項等情，惟矢口否認曾恐嚇被害
    人蘇芳萱，辯稱：伊係因為董雨融的電話打不通，所以才打
    電話去金門問被害人蘇芳萱，事實上電話也根本沒有打通云
    云。
  (二)經查：
  1.證人即被害人蘇芳萱業於本院審理時結證稱：「（問：你有
    無介紹一位董雨融給被告認識？）（答：有，是因為董雨融
    要借錢，…我就打電話問乙○○，但是由董雨融自己去被告
    公司拿的錢。）（問：後來乙○○有無打電話叫你要董雨融
    還錢？）（答：被告有打電話給我，說董雨融沒有還錢而要
    我還，因為是我打電話說要借的錢。）（問：被告在電話中
    有無罵你？）（答：有，被告用台語，一開口就罵三字經，
    且說我不還錢，就要送我壹個罐子進來，事後我想想，意思
    可能是說要丟壹個爆裂物。）（問：被告如此說，你是否會
    害怕？）（答：當然會，因為被告還叫他的小弟來找我，在
    我家那邊叫囂了1、2天，還把門撞壞，警察也來了，我還躲
    到別人家去。）」（本院卷第81頁），核與其在偵訊時證稱
    之情節相符（95年度偵字第2914號偵卷第113-115 頁），而
    被告亦不否認曾派人去金門找被害人蘇芳萱（本院卷第82頁
    ）。綜此，被告既以上開言詞恐嚇被害人，並派人至金門找
    被害人，被害人因此陷於害怕，亦屬人情之常。
  2.證人董雨融業於偵訊時結證稱：「（問：你有無向乙○○借
    錢？）（答：有。）（問：情形？）（答：我因為急需用錢
    ，所以透過戊○○（蘇芳萱）認識乙○○... 。）（問：你
    利息付了多久？）（答：我從91年6、7月借，直到92年6、7
    月。）（問：在92年6、7月，你利息付不出來時，乙○○有
    無恐嚇你？）（答：乙○○說，他會去找蘇芳萱麻煩。他每
    次打電話來就一直罵髒話。）」（95年度偵字第2914號偵卷
    第114、115頁）。而證人即共同被告丙○○亦於偵訊時證稱
    ：「（問：是否知道乙○○有去恐嚇蘇芳萱？）（答：我只
    知道他們有去恐嚇一個叫『金門姐』的人。金額好像是100
    萬元。）」（95年度偵字第2914號偵卷第70頁）。綜此，由
    證人董雨融、丙○○之上開證稱，足資擔保被害人蘇芳萱之
    上開證稱為可採信。
  3.被告於警詢時供稱：伊確有打電話給蘇芳萱，但沒有說過要
    送她「一個罐子」，伊有派小弟去金門，小弟確實有與蘇芳
    萱發生口角衝突，後來警方到場等語（法務部調查局臺北市
    調查處卷第34頁），顯見被告於警詢時亦自承確有打電話給
    蘇芳萱之情事，被告事後翻異前詞，尚非可採。
  (三)綜上所述，由證人蘇芳萱、董雨融與丙○○之證稱，以及被
    告在警詢時之供稱，顯見被告確有打電話恐嚇被害人蘇芳萱
    之情事，被告所辯無非係卸責之詞，不足採信。是本件事證
    明確，被告此部分犯行堪以認定，應予依法論科。
三、有關犯罪事實三即強制與傷害部分：
  (一)訊據被告固坦承有打被害人丙○○之情，惟辯稱：因丙○○
    與傅甲○○二人騙伊一千多萬元，伊才生氣打丙○○，但並
    未強迫丙○○、林秀娟寫悔過書或切結書云云。
  (二)經查：
  1.證人即被害人丙○○業於偵訊中證稱：「（問：你本身有無
    遭到乙○○的人以暴力行為加害？）（答：有。）（問：情
    形？）（答：... 因為乙○○不滿甲○○的利息沒有兌現，
    因為甲○○是我介紹的，所以他以要給我一個辦公室做事為
    由，將我騙到他位於忠孝東路5段1之5號2樓的家中... ，他
    要我簽署侵占公款的悔過書，我拒絕，他就說要打到我簽，
    另兩不詳年籍之人士先打我，... 乙○○說，打到簽為止，
    ... 誰知他喊停後，竟然自己拿高爾夫球桿，朝我背部打了
    十幾下。）」（95年度偵字第2914號偵卷第70頁），核與其
    在警詢時供稱之情節相符（法務部調查局臺北市調查處偵卷
    第102、103頁），並供稱：「（問：乙○○等人除毆打你以
    外，有無毆打其他人？）（答：乙○○等人以同樣手法在仁
    愛路徵信社辦公室之會客室【台北市信義區○○○路○段1之
    2號3樓】毆打我的助理林秀娟，也是要他簽下業務侵占悔過
    書。）」，且提出敏盛綜合醫院龍潭分院診斷證明書影本1
    紙及照片在卷可證（法務部調查局臺北市調查處偵卷第109
    頁信封內）。又被告自承為其於93年8月3日以0000000000號
    行動電話撥打與友人之電話通聯紀錄譯文，亦載明：「當初
    就是我公司壹個員工給我裝傻，肥肥戴眼鏡的那個，現在被
    抓去關了，他被我打，被我修理，我現在錢收不回來都是被
    他害的... 」等語（法務部調查局臺北市調查處卷第153 頁
    ）。，綜此，顯見被告確有與他人共同毆打丙○○與林秀娟
    ，並強迫二人簽下悔過書、業務侵占切結書之情事。
  2.證人即被害人林秀娟業於警詢時供稱：「（問：乙○○及馬
    振中於何時？何地將你毆打成傷？請詳述？）（答：我在93
    年4月19日約11時許，在台北市信義區○○○路○段1之2號3
    樓仁愛徵信社乙○○辦公室內，因為他懷疑我利用仁愛徵信
    社公司名義在外吃案，馬振中把我叫到乙○○辦公室將我毆
    打成傷，並要求我簽下侵占公款70萬元之切結書。）（問：
    你有無驗傷單或其他書面資料為證？另犯嫌以何種手段毆打
    你成傷？有無持有槍枝或武器？其言詞態度、內容為何？）
    （答：我有提供中壢敏盛綜合醫院龍潭醫院驗傷單為證。馬
    振中途手毆打我，乙○○持高爾夫球杆要打我，後來馬振中
    告訴乙○○說因為我是女生這樣會打死人，乙○○才停手。
    馬振中告訴我是乙○○指使他要毆打我，並說我吃公司案子
    ... 。）... （問：你有無簽下相關單據？是否為你自由意
    識下簽立？）（答：乙○○與馬振中逼我簽下侵占公款70萬
    元之切結書，並恐嚇我如果不簽繼續打到我簽，我因為怕再
    遭毆打，所以我才簽下不實之切結書。）... （問：乙○○
    及馬振中除毆打你以外，有無毆打其他人？）（答：乙○○
    與馬振中以同樣手法在乙○○住處毆打丙○○，也要他簽下
    業務侵占50萬元之切結書。）」（法務部調查局臺北市調查
    處偵卷第128-131 頁），並提出敏盛綜合醫院龍潭分院診斷
    證明書影本1紙（法務部調查局臺北市調查處偵卷第135頁信
    封內）。綜此，證人林秀娟之上開證稱與被害人丙○○之證
    稱大致相符，足資擔保被害人丙○○之上開證稱為可採信。
  (三)綜上所述，由證人丙○○、林秀娟之上開證述，以及診斷證
    明書、受傷照片等書證，足見被告確有與他人共同傷害被害
    人丙○○、林秀娟，並強迫其等簽立切結書之犯行，被告所
    辯無非係卸責之詞，不足採信。是本件事證明確，被告此部
    分犯行堪以認定，應予依法論科。
四、有關犯罪事實四即恐嚇危害安全部分：
  (一)訊據被告固坦承確有打電話給被害人丁○○，並於語音信箱
    中留下上開言語等情，惟矢口否認有何恐嚇危害安全之犯行
    ，辯稱：伊講這些話均是風涼話，並無惡意云云。
  (二)經查，被告於93年11月9 日以0000000000號行動電話撥打至
    被害人丁○○所持有0000000000號行動電話，並留下：「妳
    不要以為妳躲在哪邊妳爸我不知道，把我當作瘋子，到時候
    妳被我抓到妳就知道」、「妳這個老女人實在是不見到黃河
    不死心，沒關係，等我抓到妳的時候，妳爸我就把妳綁起來
    打手槍，幹妳老母」等語，此有通訊監察譯文在卷可證（法
    務部調查局臺北市調查處偵卷第157 頁），並為被告所不爭
    執；而被告曾以暴力方式向逢暘企業社實際負責人丁○○討
    債等情，亦據證人即共同被告丙○○於警詢時供述屬實（93
    年度他字第5412號卷第105 頁）；又逢暘企業社負責人為被
    害人丁○○之子陳苑逢，0000000000號行動電話於案發當時
    為被害人丁○○申請使用等情，亦有逢暘企業社之營業登記
    資料公示查詢、被害人丁○○三等親資料查詢及0000000000
    號行動電話申登資料在卷可佐（法務部調查局臺北市調查處
    偵卷第182-185 頁）。綜此，被告既曾對被害人丁○○有暴
    力討債之情況，再於行動電話中留下上開言語，自足使被害
    人丁○○陷於恐懼，被告所辯只是講風涼話，無非係卸責之
    詞，不足採信。是本件事證明確，被告此部分犯行堪以認定
    ，應予依法論科。
參、論罪科刑：
一、新舊法比較：
    被告行為後，刑法部分條文業於95年7月1日修正施行。按行
    為後法律有變更者，適用行為時之法律，但行為後之法律有
    利於行為人者，適用最有利於行為人之法律，修正後刑法第
    2條第1項定有明文。此條規定係規範行為後法律變更所為新
    舊法律法較適用之準據法，本身尚無新舊法比較之問題，於
    新法施行後，應一律適用新法第2條第1項之規定。又以本次
    刑法修正之比較新舊法，應就罪刑有關之一切情形，綜其全
    部罪刑之結果而為比較，且一經定其應適用之法律後，即需
    整體適用之，不得任意割裂適用。惟所謂法律變更，係指因
    法律修正而刑罰有實質之更異而言，始有依上開規定為準據
    法而比較適用新法或舊法之問題，如僅形式上修正法律用語
    或條次移列，即無適用上開規定為比較之餘地，自應依一般
    法律適用之原則，適用現行、有效之裁判時法論處（最高法
    律27年上字第2615號判例、最高法院95年5月23日95年度第8
    次刑事庭會議決議參照）。關於本件法律之比較及適用，茲
    分述如下：
  (一)關於罰金刑最低數額，修正前刑法第33條第5款之規定為1元
    以上（貨幣單位為銀元，即新臺幣3 元），修正後刑法第33
    條第5款規定為：「罰金：新臺幣1,000元以上，以百元計算
    之。」是比較修正前、後之刑罰法律，自以被告行為時關於
    科處罰金刑之法律較有利於被告。
  (二)刑法第28條共犯之規定，於修正前規定為：「二人以上共同
    實施犯罪之行為者，皆為正犯」，修正後則規定為：「二人
    以上共同實行犯罪之行為者，皆為正犯」，本條之修正理由
    係為排除陰謀共同正犯、預備共同正犯於本條所規定之正犯
    之外。而本件被告與張永炎間，就上開行為分別具有犯意聯
    絡、行為分擔，故於本案犯罪事實，均構成共同正犯，則適
    用修正施行前之刑法第28條規定論擬，並無不利於被告。
  (三)關於易科罰金折算標準，修正前刑法第41條第1 項前段及修
    面前罰金罰鍰提高標準條例第2 條前段（現已刪除），本件
    經折算為新臺幣後，應以新臺幣9百元折算1日；於刑法修正
    後之第41條第1項前段，則得以新臺幣1千元、2千元、3千元
    折算1日，以修正前刑法第41條第1項前段規定，較有利被告
    。
  (四)刑法第55條後段關於牽連犯之規定業經刪除，依修正前之規
    定，應從一重處斷，惟依修正後之規定，被告所犯各罪，應
    予分論併罰，故依被告行為時之修正前刑法第55條規定，較
    有利於被告。
  (五)修正後刑法第51條第5 款提高多數有期徒刑合併應執行之刑
    不得逾30年，新法施行後，因新法修正提高合併應執行之最
    高度刑期，較舊法規定，對行為人更為不利，雖非關於罪刑
    之變更，惟定執行刑為科刑事項，影響行為人刑罰之法律效
    果，屬刑法第2條第1項之法律變更，新法第51條第5 款對行
    為人不利，應依刑法第2條第1項，適用最有利行為人之法律
    ，即行為時之舊法。
  (六)綜上所述，參照前述最高法院決議及修正後刑法第2條第1項
    前段、後段規定之「從舊、從輕」原則，關於罰金刑及連續
    犯部分應適用被告行為時之法律，即修正前刑法之相關規定
    ，予以論處；而刑法第51條第5 款雖非關於罪刑之變更，仍
    影響行為人刑罪效果，有比較新舊法之必要，以舊法有利行
    為人，亦應適用被告行為時之法律論處。
二、核被告所為：(一)犯罪事實一部分，係犯刑法第344 條之重利
    罪，被告與丙○○之間，有犯意聯絡及行為分擔，應論以共
    同正犯。(二)犯罪事實二部分，係犯同法第305 條之恐嚇危害
    安全罪。(三)犯罪事實三部分，係犯同法第277條第1項之傷害
    罪及第304條第1項強制罪；而被告與姓名、年籍不詳之二名
    成年男子間，有犯意聯絡及行為分擔，應論以共同正犯；又
    被告就所犯傷害與強制罪二罪間，有方法、目的之牽連關係
    ，為牽連犯，應依修正前刑法第55規定從一重之傷害罪處斷
    ；另檢察官雖僅就被害人丙○○部分起訴，而未就被害人林
    秀娟部分起訴，惟被告既於密接時間、同一地點分別對被害
    人丙○○、林秀娟為強制及傷害犯行，應評價為一行為，則
    被告以一行為為此部分犯行，為裁判上一罪，雖林秀娟傷害
    部分未據告訴而訴訟要件不該當，但公訴之強制罪仍為起訴
    效力所及，本院自應就被告強制被害人林秀娟部分併予審理
    ，附此敘明。(四)犯罪事實四部分，係犯同法第305 條之恐嚇
    危害安全罪。被告所犯重利罪、恐嚇危害安全兩罪、傷害罪
    等罪間，犯意各別，行為互異，應予分論併罪。林秀娟（想
    向競合、起訴漏未）。
三、本院審酌：(一)被告係初中畢業之學歷，以從事徵信社為業，
    擔任負責人，智識程度並未低於一般人；(二)被告從事徵信社
    工作，以從事催討債務及貸款為業，且有多次前科犯行，雖
    未構成累犯，亦可見素行尚非良好；(三)被告趁被害人急需資
    金週轉、無處申貸所迫，借予金錢並收取高額之重利，且以
    各種恐嚇、脅迫等方式催討債務，顯見惡性嚴重，不僅侵害
    被害人權益，且危害社會善良秩序；被告犯後於警詢、偵訊
    及本院審理時均未能全盤坦承犯行，顯無悔意之態度等一切
    情狀，分別量處如主文所示之刑，以示儆懲。又被告行為時
    係在96年4月24日以前，且其本案宣告刑為有期徒刑1年6 月
    以下，爰依中華民國96年罪犯減刑條例第2條第1項第3款、
    第3條、第7條、第9條、第10條之規定，減其宣告刑二分之
    一，如主文所示，並諭知易科罰金之折算標準及定其應執行
    刑。
據上論斷，應依刑事訴訟法第299條第1項前段，刑法第2條第1項
前段、刑法第344條、第305條、第277條第1項、第304條，修正
前刑法第28條、第55條、第41條第1項前段、第2項、第51條第5
款，刑法施行法第1條之1、第3條之1第3項，修正前罰金罰鍰提
高標準條例第2條，現行法規所定貨幣單位折算新臺幣條例第2條
，中華民國96年罪犯減刑條例第2條第1項第3款、第3條、第7條
、第9條、第10條第1項，判決如主文。
本案經檢察官楊碧瑛到庭執行職務。
中　　華　　民　　國　　96　　年　　8　　月　　24　　日
                          刑事六庭審判長法　官　周占春
                                        法  官  林晏如
                                        法  官  林孟皇
本正本證明與原本無異。
如不服本判決，應於判決送達後10日內向本院提出上訴狀（應抄
附繕本）。告訴人或被害人如對於本判決不服者，應具備理由請
求檢察官上訴，其上訴期間之計算係以檢察官收受判決正本之日
期為準。
　　　　　　　　　　　　　        　　　書記官　宋德華
中　　華　　民　　國　　96　　年　　8　　月　　24　　日
